【裁判字號】    92,裁,1617
【裁判日期】    921114
【裁判案由】    有關教育事務
【裁判全文】
最  高  行  政  法  院  裁  定                  九十二年度裁字第一六一七號
    抗  告  人  甲○○
右抗告人因與相對人教育部間有關教育事務事件，對於中華民國九十一年八月二十八
日臺北高等行政法院九十年度訴字第五五○一號裁定提起抗告，本院裁定如左︰
    主  文
抗告駁回。
抗告訴訟費用由抗告人負擔。
    理  由
一、按抗告法院認抗告為不合法或無理由者，應為駁回抗告之裁定。又按「人民因中
    央或地方機關之違法行政處分，認為損害其權利或法律上之利益，經依訴願法提
    起訴願而不服其決定，或．．．者，得向高等行政法院提起撤銷訴訟。」、「人
    民因中央或地方機關對其依法申請之案件，予以駁回，認為其權利或法律上利益
    受違法損害者，經依訴願程序後，得向高等行政法院提起請求該機關應為行政處
    分或應為特定內容之行政處分之訴訟。」、「原告之訴，有左列各款情形之一者
    ，行政法院應以裁定駁回之。但其情形可以補正者，審判長應定期間先命補正：
    ．．．十、起訴不合程式或不備其他要件者。」行政訴訟法第四條第一項、第五
    條第二項、第一百零七條第一項第十款分別定有明文。而此所謂行政處分，依訴
    願法第三條第一項規定，係指中央或地方機關就公法上具體事件所為之決定或其
    他公權力措施而對外直接發生法律效果之單方行政行為而言。
二、抗告人意旨略謂：(一)、抗告人起訴係要求撤銷相對人行政處分台（九○）國字第
    九○○五一三一一號與同第00000000號覆函及國民中小學九年一貫課程
    暫行綱要，原裁定卻謂抗告人係僅不服覆函後者，顯然錯誤。(二)、官署據以拒絕
    人民請求之通知，則不能不認係對人民所為之消極處分，當非不可提起行政爭訟
    ，貴院著有判例（五十五年度判字第二二三號），而相對人之覆函，其真意為拒
    絕，詳如起訴理由二，則依本判例意旨，確得提起行政爭訟，原決定認其係純屬
    意思通知之性質，非行政處分，原裁定是認原決定上述意旨，均屬違背法令。(三)
    、國民中小學九年一貫課稅暫行綱要係一般處分，且係違憲（訴願理由二），而
    命令與憲法牴觸者無效，憲法第一百七十二條有明文規定，則該綱要既足違憲，
    為維護公益，自應予撤銷，原審以相對人之覆函非行政處分即認為起訴聲明全非
    合法，而一併駁回關於該綱要之聲明，顯然違法。
三、原裁定係以相對人九十年四月二十六日台（九○）國字第00000000號書
    函略以：「主旨：所提鄉土語言教學建議一案，復如說明。說明：一、有關鄉土
    語言課程時數事宜，將依據『國民中小學九年一貫課程暫行綱要』實施要點規定
    辦理，其決定宜請各地方政府及學校，考量學校實際情形及各學習領域節數之比
    例，自主安排。二、您建議朝向依母語分班，並由族人全程以母語教學之作法，
    本部已請相關單位留存參處。」係相對人就抗告人陳情廢棄「國民中小學九年一
    貫課程暫行綱要」，改依母語分班，並由族人全程以母語教學事項，予以說明，
    純屬意思通知性質，尚不對外發生准駁之法律上效果，即難謂為對抗告人所為之
    行政處分。訴願決定以上開書函非屬行政處分，不予受理，即無不合。抗告人提
    起本件行政訴訟為不合法而裁定駁回其訴，認事用法均妥適，抗告意旨中所提教
    育部九十年四月十六日台（九○）國字第九○○五一三一一號函及九十年四月二
    十六日台（九○）國字第00000000號函，經查均係函復抗告人所提鄉土
    語言教學建議事宜，因國民中小學九年一貫課程暫行綱要係相對人本於其職權所
    發布之法令規章，並非對抗告人個人所為具體事件直接發生法律效果之單方行政
    處分，抗告人不得對之提起行政訴訟。抗告意旨仍執前詞指摘原裁定違誤，求予
    廢棄，經核為無理由，應予駁回。
四、依行政訴訟法第二百七十二條、第一百零四條、民事訴訟法第九十五條、第七十
    八條，裁定如主文。
中    華    民    國    九十二      年      十一      月      十四      日
                    最 高 行 政 法 院  第 二 庭
                                審 判 長 法  官      陳  石  獅
                                         法  官      吳  錦  龍
                                         法  官      劉  鑫  楨
                                         法  官      高  啟  燦
                                         法  官      黃  合  文
右  正  本  證  明  與  原  本  無  異
                                         法院書記官  蘇  金  全
中    華    民    國    九十二      年      十一      月    二十四      日


司法院資訊處製作；財團法人民間司法改革基金會備份。
